【裁判字號】    90,判,424
【裁判日期】    900315
【裁判案由】    營業稅
【裁判全文】
最  高  行  政  法  院  判  決                      九十年度判字第四二四號
    原      告  宏品水電工程有限公司
    代  表  人  甲○○
    被      告  高雄縣稅捐稽徵處
    代  表  人  辛純浩
右當事人間因營業稅事件，原告不服財政部中華民國八十八年十月五日台財訴第00
0000000號再訴願決定，提起行政訴訟。本院判決如左：
    主  文
原告之訴駁回。
訴訟費用由原告負擔。
    事  實
緣原告於八十四年度取得非實際交易對象上加電業有限公司、上雅電氣有限公司、和
鼎電器股份有限公司、洸華家電行及永忠電器有限公司（下稱上加公司、上雅公司、
和鼎公司、洸華行及永忠公司）等家電業者所開立之不實發票，銷售額合計新臺幣（
下同）二○、八二六、三六六元，稅額一、○四一、三一八元，充作進項憑證，持以
申報扣抵銷項稅額，案經財政部臺灣省南區國稅局高雄縣分局查獲，於民國八十六年
四月七日以南區國稅高縣審字第八六○一六四六六號函移被告，經審理違章成立，除
補徵營業稅一、○四一、三一八元外，並就營利事業所得稅認定為成本費用部分二○
、二五○、八二六元，依稅捐稽徵法第四十四條規定處以行為罰一、○一二、五四一
元，另就剔除成本五七五、五四○元部分認定為無進貨事實，依營業稅法第五十一條
第五款之規定按所漏稅額二八、七七七元處八倍罰鍰二三○、二○○元，合計罰鍰總
額一、二四二、七四一元。原告不服，申請復查，未獲變更，一再訴願，遞遭決定駁
回，遂提起行政訴訟。茲摘兩造訴辯意旨於次：
原告起訴意旨略謂：一、本案係財政部臺灣省南區國稅局高縣分局運用營業稅申報資
料庫查核系統查核營利事業所得稅取得交易對象名冊，所查得之資料，既有雙方交易
之對象，理應查得雙方確無實際交易並有逃漏營業稅，始得補稅再加處罰鍰，不能在
未深入查核之前逕依經驗法則來加以推斷補稅論罰。二、南區國局高縣分局查核時申
請人無法交待進貨流程，係因申請人營利事業所得稅採擴大書審方式申報，平時未對
存貨之進銷流程加以記錄所致。無法交代進、銷流程而已，並非沒有進貨；更何況進
貨時已將營業稅交給銷貨廠商，並非虛報進項稅額。查核時可向銷貨廠商查詢，原處
分及一再訴願決定有違釋字第三三七號解釋。三、原處分實有瑕疵，按進貨數採台計
算，若按金額推計，將造成同一台冷氣機一部分被認為有進貨事實，另一部分則被認
為沒有進貨事實，有違違章須有直接證據不能臆測之原則。
被告答辯意旨略謂：一、按「進項稅額，指營業人購買貨物或勞務，依規定給付之營
業稅額。」、「營業人左列進項稅額，不得扣抵銷項稅額：一、購進之貨物或勞務未
依規定取得並保存第三十三條所列之憑證者。．．．」、「營利事業依法規定應給與
他人憑證而未給與，應自他人取得憑證而未取得，或應保存憑證而未保存者，應就其
未給與憑證、未取得憑證或未保存憑證，經查明認定之總額，處百分之五罰鍰。」、
「納稅義務人，有左列情形之一者，除追繳稅款外，按所漏稅額處一至十倍罰鍰，並
得停止其營業：一、．．．五、虛報進項稅額者。．．．」、「本法第五十一條第五
款所定虛報進項稅額，包括依本法規定不得扣抵之進項稅額、無進貨事實及偽造變造
之進項稅額而申報退抵稅額者。」分別為營業稅法第十五條第三項、第十九條第一項
第一款、稅捐稽徵法第四十四條、營業稅法第五十一條第五款及同法施行細則第五十
二條第一項所明定。次按「為符合大法官會議釋字第三三七號解釋意旨，對於營業人
取得非實際交易對象所開立之統一發票作為進項憑證申報扣抵銷項稅額之案件，應視
情節，分別依左列原則處理：(一)．．．(二)取得虛設行號以外其他非實際交易對象開立
之憑證申報扣抵案件：1.無進貨事實者：因其並無進貨及支付進項稅額之事實，其虛
報進項稅額，逃漏稅款，應依營業稅法第五十一條第五款規定補稅並處罰。2.有進貨
事實者：(1)進貨部分，因未取得實際銷貨人出具之憑證，應依稅捐稽徵法第四十四條
規定處以行為罰。(2)至進貨人取得銷貨人以外之營業人所開立之發票申報扣抵，如查
明開立發票之營業人已依法申報繳納營業稅者，則尚無逃漏，除依前項規定處以行為
罰外，依營業稅法第十九條第一項第一款規定，應就其取得不得扣抵憑證扣抵銷項稅
額部分，追補稅款。．．．」復經財政部八十三年七月九日台財稅第八三一六○一三
七一號函說明二之(二)釋示在案。又「當事人主張事實，須負舉證責任，倘其所提出之
證據，不足為主張事實之證明，自不能認其主張之事實為真實。」最高行政法院三十
六判字第十六號著有判例。末按「一、取得非實際交易對象發票之營業人：(一)就營利
事業所得稅認定成本或費用之部分，依稅捐稽徵法第四十四條規定處罰。(二)扣除前項
認定為成本或費用之餘額，則依營業稅法第五十一條第一項第五款規定處罰。」亦經
財政部高雄市國稅局對如何辦理是類案件業於八十六年一月二十二日邀集相關單位開
會作成「運用營業稅申報資料庫查核系爭查核營利事業所得稅之處理原則」所明定。
二、查本件原告於八十四年度取得非實際交易對象上加公司、上雅公司、和鼎公司、
洸華行及永忠公司等五家家電業所開立不實發票，銷售額合計二○、八二六、三六六
元，稅額一、○四一、三一八元，充作進項憑證，持以申報扣抵銷項稅額，有「運用
營業稅申報資料庫查核系統查核營利事業所得稅之取得非實際交易對象名冊」附可
稽。原告登記營業項目僅水電工程設計、承裝一項，而其取得系爭發票上所載家電用
品等品名均非屬其業務上使用之貨物，且金額高達二○、八二六、三六六元，所取得
大量家電用品之發票，既非其業務上使用之貨物，又無法對其所購進該等貨物之資金
流程提示交易相關之證明文件，以供查核；且對所購進之家電用品亦無法交待其貨物
流程逐項舉證說明，自無法認定原告確向永忠、和鼎、洸華、上加、上雅等公司行號
進貨該等家電用品為真實。又原告主張因其營利事業所得稅採擴大書審方式申報，平
時未對存貨之進銷流程加以記錄，無法交待進銷流程等語，無非事後卸責之詞，毫無
可取。原告持以扣抵銷項稅額之系爭發票，為非實際交易對象所開立，則該等發票核
屬營業稅法第十九條第一項第一款規定不得扣抵銷項稅額之憑證，縱原告進貨時確有
支付進項稅額之事實，且開立發票之和鼎公司等五家公司行號就系爭發票亦依法報繳
營業稅，然該未依規定取得之憑證，其進項稅額仍不得申報扣抵銷項稅額，原告持以
申報扣抵，自應依法追補稅款，並就其未依規定取得憑證部分，依稅捐稽徵法第四十
四條規定論罰。又其無進貨事實取得進項憑證申報扣抵部分，確已發生虛報進項稅額
，並造成逃漏營業稅，亦應依營業稅法第五十一條第五款規定補稅並處罰。茲原告猶
執前詞爭執，惟迄未提供相關證據供核，僅空言主張，自難採憑。三、查原告進貨項
目應止於其從事水電工程設計、承裝時所需使用之設備或材料部分，而非取得之系爭
發票上所載之家電用品等品名，其確無購進與營業無關之家電用品等項目，業如前述
。被告依上開處理原則處理結果對原告而言已屬從寬，茲原告再事爭執，自難謂有理
由。綜上論述，原告之訴顯無理由，請求依法予以駁回等語。
    理  由
按「進項稅額，指營業人購買貨物或勞務時，依規定支付之營業稅額。」、「營業人
左列進項稅額，不得扣抵銷項稅額：一、購進之貨物或勞務未依規定取得並保存第三
十三條所列之憑證者。．．．」、「納稅義務人有左列情形之一者，除追繳稅款外，
按所漏稅額處五倍至二十倍罰鍰，並得停止其營業：一、．．．五、虛報進項稅額者
。」、「納稅義務人，有左列情形之一者，除追繳稅款外，按所漏稅額處一倍至十倍
罰鍰，並得停止其營業：一、．．．五、虛報進項稅額者。．．．」、「本法第五十
一條第五款所定虛報進項稅額，包括依本法規定不得扣抵之進項稅額、無進貨事實及
偽造變造之進項稅額而申報退抵稅額者。」分別為營業稅法第十五條第三項、第十九
條第一項第一款、行為時營業稅法第五十一條第五款、八十四年八月二日修正公布（
八十四年九月一日施行）之營業稅法第五十一條第五款及同法施行細則第五十二條第
一項所明定。又「營利事業依法規定應給與他人憑證而未給與，應自他人取得憑證而
未取得，或應保存憑證而未保存者，應就其未給與憑證、未取得憑證或未保存憑證，
經查明認定之總額，處百分之五罰鍰。」、「納稅義務人違反本法或稅法之規定，適
用裁處時之法律。．．．」亦為稅捐稽徵法第四十四條、第四十八條之三所明定。次
按「（二）取得虛設行號以外其他非實際交易對象開立之憑證申報扣抵案件：1.無進
貨事實者：因其並無進貨及支付進項稅額之事實，其虛報進項稅額，逃漏稅款，應依
營業稅法第五十一條第五款規定補稅並處罰。2.有進貨事實者：(1)進貨部分，因未取
得實際銷貨人出具之憑證，應依稅捐稽徵法第四十四條規定處以行為罰。(2)至進貨人
取得銷貨人以外之營業人所開立之發票申報扣抵，如查明開立發票之營業人已依法申
報繳納營業稅者，則尚無逃漏，除依前項規定處以行為罰外，依營業稅法第十九條第
一項第一款規定，應就其取得不得扣抵憑證扣抵銷項稅額部分，追補稅款。．．．」
為財政部八十三年七月九日台財稅第八三一六○一三七一號函釋示在案。本件原告於
八十四年度取得非實際交易對象上加公司、上雅公司、和鼎公司、洸華行及永忠公司
等家電業者所開立之不實發票，銷售額合計二○、八二六、三六六元，稅額一、○四
一、三一八元，充作進項憑證，持以申報扣抵銷項稅額，案經財政部臺灣省南區國稅
局高雄縣分局查獲，於八十六年四月七日以南區國稅高縣審字第八六○一六四六六號
函移被告，經審理違章成立，除補徵營業稅一、○四一、三一八元外，並就營利事業
所得稅認定為成本費用部分二○、二五○、五四○元部分，依稅捐稽徵法第四十四條
規定處以行為罰一、○一二、五四一元，另就剔除成本五七五、五四○元部分認定為
無進貨事實，依營業稅法第五十一條第五款之規定按所漏稅額二八、七七七元處八倍
罰鍰二三○、二○○元，合計罰鍰總額一、二四二、七四一元。原告不服，主張因其
營利事業所得稅採擴大書審方式申報，平時未對存貨之進銷流程加以記錄所致，況且
進貨憑證原處分機關已有資料，原告再也沒有什麼資料可提供，進銷無法勾稽，不能
逕行無進貨補稅論罰，且原告進貨時已將營業稅交給銷貨單位，銷貨時亦克盡完稅之
義務，何來虛報進項稅額云云，申經原處分機關復查決定以查原告登記之營業項目僅
水電工程設計、承裝，而其取得系爭發票上所載家電用品等品名均非屬其業務上使用
之貨物，且金額高達二○、八二六、三六六元按諸一般經驗法則，要難認其有購進該
等家電用品之事實，原告既辯稱有購進該等貨物供銷售，自應對其購進各該貨物之資
金流程及貨物流程逐項舉證證明，以實其說。惟原告在接受財政部臺灣省南區國稅局
高雄縣分局及原處分機關調查時，均未能提示交易相關之證明文件，以供查核，且對
所購進之家電用品亦無法交待其流向，自不能認其主張之事實為真實為由，遂駁回其
復查之申請。原告不服，訴稱被告應查得交易雙方確無實際交易並有逃漏營業稅，始
得補稅，不能在未深入查核之前逕依經驗法則來加以推斷補稅，原處分及一再訴願決
定有違司法院釋字第三三七號解釋等語。查原告登記營業項目僅水電工程設計、承裝
一項，而其取得系爭發票上所載家電用品等品名均非屬其業務上使用之貨物，且金額
高達二○、八二六、三六六元，所取得大量家電用品之發票，既非其業務上使用之貨
物，自應由原告對其所購進該等貨物之資金流程，提示交易相關之證明文件，以供查
核；惟原告對所購進之家電用品無法交待其貨物流程逐項舉證說明，自無法認定原告
確向永忠、和鼎、洸華、上加、上雅等公司行號進貨該等家電用品為真實，原告指摘
被告以推斷補稅論罰，並不足採。又原告持以扣抵銷項稅額之系爭發票，為非實際交
易對象所開立，則該等發票核屬營業稅法第十九條第一項第一款規定不得扣抵銷項稅
額之憑證，縱原告進貨時確有支付進項稅額之事實，且開立發票之和鼎公司等五家公
司行號就系爭發票亦依法報繳營業稅，然該未依規定取得之憑證，其進項稅額仍不得
申報扣抵銷項稅額，原告持以申報扣抵，自應依法追補稅款，並就其未依規定取得憑
證部分，依稅捐稽徵法第四十四條規定論罰。又其無進貨事實取得進項憑證申報扣抵
部分，確已發生虛報進項稅額，並造成逃漏營業稅，亦應依營業稅法第五十一條第五
款規定補稅並處罰，原告訴稱，原處分及一再訴願決定違背司法院釋字第三三七號解
釋云云，難謂有理由，應予駁回。
據上論結，本件原告之訴為無理由，爰依行政訴訟法施行法第二條、行政訴訟法第九
十八條第三項前段，判決如主文。
中    華    民    國     九十        年      三      月      十五       日
                    最 高 行 政 法 院  第 二 庭
                                審 判 長 法  官      陳  石  獅
                                         法  官      鄭  淑  貞
                                         法  官      彭  鳳  至
                                         法  官      高  啟  燦
                                         法  官      黃  合  文
右  正  本  證  明  與  原  本  無  異
                                         法院書記官  王  福  瀛
中    華    民    國     九十        年      三      月      十九       日


司法院資訊處製作；財團法人民間司法改革基金會備份。
